臺灣臺中地方法院刑事判決
110年度易字第632號
公  訴  人  臺灣臺中地方檢察署檢察官
被      告  江瑞麟


上列被告因妨害自由等案件，經檢察官提起公訴（109年度偵字
第32171號），本院判決如下：
    主    文
江瑞麟犯強制罪，處拘役肆拾日，如易科罰金，以新臺幣壹仟元
折算壹日；又犯公然侮辱罪，處罰金新臺幣伍仟元，如易服勞役
，以新臺幣壹仟元折算壹日。
    犯罪事實
一、江瑞麟前係光大國宅社區（址設臺中市○區○○街000號）管理
    委員會之主任委員，陳蜀蓮則係上開社區之住戶，光大國宅
    社區於民國109年7月10日19時30分許，在上址2樓會議室召
    開7月份月會，詎江瑞麟於同日20時許，前往上開會議室後
    ，欲舉手發言遭趙德羣制止，遂與趙德羣發生口角爭執，並
    徒手推擠趙德羣之肩膀，陳蜀蓮見狀，隨即使用其以吊繩掛
    在脖子上之行動電話錄影蒐證，詎江瑞麟見狀因而心生不滿
    ，竟基於強制之犯意，至陳蜀蓮面前，動手拉扯陳蜀蓮之行
    動電話，而將陳蜀蓮之身體強行拉起，以此強暴方式妨害陳
    蜀蓮使用其行動電話之權利，經警方獲報到場後，遂要求江
    瑞麟、趙德羣、陳蜀蓮等人下樓了解案情，詎江瑞麟另基於
    公然侮辱之犯意，在上址不特定多數人得以共聞共見之2樓
    往1樓樓梯間，以「操你媽腰痛」等粗鄙言語辱罵陳蜀蓮，
    足以貶抑陳蜀蓮之社會評價與人格尊嚴。
二、案經陳蜀蓮訴由臺中市政府警察局第二分局報告臺灣臺中地
    方檢察署檢察官偵查起訴。 
    理    由
一、本判決下述所引用被告以外之人於審判外之陳述，檢察官、
    被告江瑞麟於本院審理時對於該等證據能力均未爭執，且迄
    於言詞辯論終結前亦無聲明異議，本院審酌該證據資料作成
    時之情況，尚無違法不當及證明力明顯過低之瑕疵，而認為
    以之作為證據應屬適當，依刑事訴訟法第159條之5規定，均
    有證據能力。至其餘認定本案犯罪事實之非供述證據，查無
    違反法定程序取得之情，依刑事訴訟法第158條之4規定反面
    解釋，亦具證據能力。
二、認定犯罪事實所憑之證據及理由
㈠、公然侮辱罪部分
    訊據被告對公然侮辱部分坦承不諱，核與證人即告訴人陳蜀
    蓮、證人趙德羣於警詢、偵查及本院審理時之證述，證人李
    麗娜於警詢及本院審理時之證述均相符合（見偵卷第34至35
    頁、第41頁、第94頁、第95頁、第48頁，本院卷第142頁、
    第153頁、第146頁），足徵被告自白應與事實相符，可以採
    信。
㈡、強制罪部分
    訊據被告矢口否認有何強制犯行，辯稱：因為告訴人用行動
    電話拍攝伊，伊覺得不舒服便推告訴人之行動電話，但沒有
    拉扯告訴人行動電話云云，經查：
 1、據告訴人陳蜀蓮迭於警詢、偵查及本院審理時證稱：伊於10
    9年7月10日19時30分參加光大國宅社區7月份之月會，約20
    時許左右委員甘慧芸正在發言，被告就頻頻舉手示意要講話
    ，委員即證人趙德羣請被告等甘委員發言完後再發言，被告
    當下便拍桌並怒罵證人趙德羣，被告隨後就被其他委員拉到
    會場外，沒多久被告又進來會場對證人趙德羣辱罵，並且動
    手推證人趙德羣肩膀一下，伊看到被告對證人趙德羣動手時
    拿起行動電話準備錄影時，被告看到馬上衝過來要搶伊行動
    電話，因為伊行動電話是用吊繩掛在脖子上，被告強行抓伊
    行動電話並從椅子上強拉起來，因為伊的行動電話有綁吊繩
    ，被告因此無法搶走。伊不認識被告，當天是第1次見到被
    告等語綦詳。（見偵卷第34至35頁、第93至94頁，本院卷第
    140至141頁）
 2、另據證人趙德羣於警詢、偵查及本院審理時證述：當時委員
    在講漏水修繕的案子，被告數度舉手打斷發言，伊請被告讓
    委員講完再發言，被告開始罵伊，當時告訴人坐在正後方椅
    子上拿行動電話拍攝，被告見狀便轉向告訴人說「拍什麼」
    ，並動手搶告訴人的行動電話欲阻止拍攝，但行動電話掛在
    告訴人脖子上，被告就把告訴人從椅子上拉扯起來，但搶不
    動就放開，讓告訴人跌坐在椅子上。伊認識告訴人和被告，
    但沒有任何恩怨等語。(見偵卷第40至41頁、第94至95頁，
    本院卷152至153頁)
 3、復據證人李麗娜於警詢及本院審理時證述：於109年7月10日
    20時許在北區日興街206號光大國宅社區舉辦月會時，一開
    始會議上討論一些事宜因被告頻頻舉手發言持反對意見、干
    擾議程，證人趙德羣委員遂請被告安靜，被告立刻暴怒與證
    人趙德羣委員起爭執，告訴人欲將證人趙德羣委員與被告爭
    執的場面以行動電話拍攝下來，被告見狀便質問告訴人：「
    你拍甚麼照」，順勢要搶奪告訴人以吊繩綁掛於頸部之行動
    電話，被告單手抓著告訴人的行動電話往其身體的方向拉扯
    ，告訴人的身體因為被告的拉扯也被迫往前拉扯，因為告訴
    人行動電話綁在頸部，以致被告搶不到行動電話，然後行動
    電話從被告手上鬆開。伊剛認識告訴人不久，伊係在會議上
    知道被告這個人，但不認識且沒有任何恩怨等語。(見偵卷
    第48至49頁，本院卷第144至146頁)
 4、本院衡諸告訴人、證人李麗娜與被告於案發前素不相識，當
    無任何仇恨糾紛，證人趙德羣與被告及告訴人亦無任何恩怨
    ，其等並無誣陷被告、刻意羅織被告犯罪之動機及必要，若
    非確有其事，實無甘冒刑事誣告或偽證等重罪風險，於偵查
    或本院審理中具結證述歷歷之理，堪認告訴人、證人李麗娜
    、趙德羣之證述真實可採。
 5、綜上所述，除據告訴人指證明確外，並有證人趙德羣、李麗
    娜之證述，足以擔保告訴人所述並非虛妄。此外，復有監視
    器翻拍照片5張、指認犯罪嫌疑人紀錄表(見偵卷第65至69頁
    、第53至57頁)等補強證據得以佐證告訴人指證之憑信性，
    是上開犯罪事實，應堪認定。
㈢、至證人陳先明於本院審理時雖證述：伊於109年7月10日係擔
    任光大國宅社區之主任委員，為當天會議的主席，伊於20時
    34分3秒許時看到被告和告訴人在吵架，伊說不要再吵了，
    但是爭執的內容沒有印象，也沒有看到拉扯的動作等語(見
    本院卷第148至151頁)，然自監視器翻拍照片以觀(見偵卷第
    69頁)，被告於20時34分5秒許拉扯告訴人綁於頸部之行動電
    話時，證人陳先明已轉向鏡頭而背對被告及告訴人，其證稱
    並未看見被告拉扯告訴人等語，恐係因證人陳先明已先轉身
    所致，故尚難以證人陳先明此部分證述即為被告有利之認定
    。
㈣、綜上所述，被告所辯係屬避重就輕之詞，無可採信。本案事
    證明確，被告犯行均堪以認定，應依法論科。
三、論罪科刑
㈠、按刑法第304條之強暴、脅迫，祇以所用之強脅手段足以妨害
    他人行使權利，或足使他人行無義務之事為已足，並非以被
    害人之自由完全受其壓制為必要（最高法院28年上字第3650
    號判例意旨參照）。次按刑法公然侮辱罪所謂「侮辱」，係
    指未指摘或傳述具體事實，以粗鄙之言語、舉動、文字、圖
    畫等，對他人為抽象謾罵、侮蔑、辱罵、嘲弄，而表示不屑
    、輕蔑、鄙視或攻擊之意思，足以使他人在精神上、心理上
    感到難堪或不快，並足以貶損他人在社會上所保持之名譽、
    人格地位及社會評價而言。
㈡、本件被告為阻止告訴人使用行動電話蒐證，而拉扯告訴人之
    行動電話，以此強暴方式妨害告訴人使用行動電話之權利，
    是核被告所為，係犯刑法第304條第1項強制罪。又被告於上
    開時、地，辱罵「操你媽腰痛」等語，自屬輕蔑、辱罵之不
    雅言語，足使他人精神上、心理上感到難堪之言語，被告所
    為，係犯刑法第309條第1項公然侮辱罪。又被告所犯上開2
    罪，犯意各別、行為互殊，應予分論併罰。
㈢、爰審酌被告不思以理性、平和方式處理與告訴人間衝突，竟
    拉扯告訴人之行動電話，妨害告訴人使用行動電話之權利，
    復公然在樓梯間以不堪言語辱罵告訴人，貶抑告訴人之人格
    尊嚴及社會評價，缺乏尊重他人人格權，法治觀念實有偏差
    ，行為實不可取，犯後終坦認部分犯行，然迄今尚未與告訴
    人和解及賠償損害，自難對其犯後態度為有利之認定，兼衡
    被告之犯罪動機、目的、實施手段、所生危害，及其自陳之
    教育程度、職業、家庭生活經濟狀況（見本院卷第160至161
    頁）等一切情狀，分別量處如主文所示之刑，並諭知易科罰
    金及易服勞役之折算標準。
據上論斷，應依刑事訴訟法第299條第1項前段，刑法第304條第1
項、第309條第1項、第41條第1項前段、第42條第3項，刑法施行
法第1條之1第1項，判決如主文。
本案經檢察官陳旻源提起公訴，檢察官李濂、何建寬到庭執行職
務。
中　　華　　民　　國　　110 　年　　11　　月　　18　日
                  刑事第十五庭  法  官  張雅涵
以上正本證明與原本無異。
如不服本判決應於收受判決後20日內向本院提出上訴書狀，並應
敘述具體理由；其未敘述上訴理由者，應於上訴期間屆滿後20日
內向本院補提理由書（均須按他造當事人之人數附繕本）「切勿
逕送上級法院」。
                                書記官  曾惠雅
中　　華　　民　　國　　110 　年　　11　　月　　18　日
附錄本案論罪科刑法條
刑法第304條第1項、第309條第1項。

中華民國刑法第304條
以強暴、脅迫使人行無義務之事或妨害人行使權利者，處3年以
下有期徒刑、拘役或9千元以下罰金。
前項之未遂犯罰之。

中華民國刑法第309條
公然侮辱人者，處拘役或9千元以下罰金。
以強暴犯前項之罪者，處1年以下有期徒刑、拘役或1萬5千元以
下罰金。